臺灣高雄地方法院民事判決
111年度雄小字第1258號
原      告  郭蕙儀  
被      告  陳次君  
上列當事人間請求損害賠償事件，原告提起刑事附帶民事，經本
院刑事庭以110年度審附民字第464號裁定移送前來，本院於民國
111年6月9日言詞辯論終結，判決如下︰
    主      文
一、被告應給付原告新臺幣（下同）1萬元，及自民國（下同）1
    10年9月24日起至清償日止，按週年利率5%計算之利息。
二、原告其餘之訴駁回。
三、本判決第一項得假執行；但被告如以1萬元為原告預供擔保
    ，得免為假執行。
四、原告其餘假執行之聲請駁回。
    事實及理由
一、原告主張：被告係高雄市○鎮區○○街0 號「三發晶沙社區」
    住戶，原告則係「三發晶沙社區」櫃台人員。緣被告預約於
    109 年12月13日19時許使用「三發晶沙社區」KTV 室，惟提
    早於當日18時40分許即要求使用KTV 室，而遭原告拒絕，被
    告因此感到不悅，竟基於侮辱原告之故意，在「三發晶沙社
    區」一樓櫃台，於不特定人得以共見共聞之狀態下，以「頭
    殼裝屎（台語）」（下稱系爭言詞）等語，辱罵原告，足生
    損害於原告之人格及社會評價，原告並因此產生心理上之痛
    苦，影響原告之工作及生活。被告前述侮辱之行為，業已不
    法侵害原告之人格權，原告自得依侵權行為之法律關係，請
    求被告加計法定遲延利息賠償8萬元等語，並聲明：㈠、被告
    應給付原告8萬元，及自起訴狀繕本送達翌日起至清償日止
    ，按週年利率5 ％計算之利息。㈡、原告願供擔保，請准宣告
    假執行。
二、被告則以：伊固不爭執於上開時、地，曾以系爭言詞辱罵原
    告，然此係因原告先故意以言詞激怒被告所致，況被告請求
    之慰撫金金額亦屬過高，請求予以酌減等語，並聲明：原告
    之訴駁回。
三、得心證之理由：
㈠、原告主張：被告於上開時、地以系爭言詞辱罵原告等事實，
    業經本院刑事庭以110年度簡字第3365號刑事判決判處以被
    告犯公然侮辱罪，處罰金6,000元，如易服勞役，以新臺幣1
    ,000元折算1日在案，有本院110年度簡字第3465號刑事判決
    在卷可參，並經本院依職權調取上開刑事卷宗核閱無訛，而
    被告亦到庭表示對上開刑事判決認定之事實經過無意見，有
    言詞辯論筆錄在卷可稽（見本院卷第46頁），本院依調查證
    據之結果及斟酌全辯論意旨，堪信原告之主張為真實。
㈡、按因故意或過失，不法侵害他人之權利者，負損害賠償責任
    ，民法第184條第1項前段定有明文。又不法侵害他人之身體
    、健康、名譽、自由、信用、隱私、貞操，或不法侵害其他
    人格法益而情節重大者，被害人雖非財產上之損害，亦得請
    求賠償相當之金額，同法第195條第1項前段亦有明定。次按
    名譽有無受損害，應以社會上對個人評價是否貶損作為判斷
    之依據，苟其行為足以使他人在社會上之評價受到貶損，不
    論其為故意或過失，均可構成侵權行為（最高法院90年台上
    字第646號判決意旨參照）。本件被告公然於上開時、地上
    以系爭言詞辱罵原告，客觀上顯有輕蔑、鄙視原告人格之意
    ，足使原告於心理上感覺難堪、不快，有貶抑原告人格特質
    及影響社會上對於原告個人人格之評價，堪認已侵害原告之
    名譽權，並致原告精神上受有相當之痛苦。從而，原告主張
    被告應對其負侵權行為損害賠償責任，請求被告賠償精神慰
    撫金，即屬有據，應予准許。
㈢、次按慰藉金之賠償須以人格權遭遇侵害，使精神上受有痛苦
    為必要，其核給之標準固與財產上損害之計算不同，然非不
    可斟酌雙方身分資力與加害程度，及其他各種情形核定相當
    之數額（最高法院51年度台上字第223號判決意旨參照）。
    又名譽被侵害者，關於非財產上之損害，加害人雖亦負賠償
    責任，但以相當之金額為限，民法第195條第1項定有明文，
    所謂相當，自應以實際加害情形與其名譽影響是否重大，及
    被害者之身分地位與加害人經濟狀況等關係定之（最高法院
    47年度台上字第1221號判決意旨參照）。本院審酌原告現為
    大學畢業，於不動產公司擔任行政助理，每月收入約3萬元
    ，名下無不動產；被告為大學畢業，任職於國泰人壽保險股
    份有限公司，109年申報所得為90萬5,638元，名下則有汽車
    1部，不動產49筆（其中部分不動產與第三人公同共有）等
    情，業據兩造陳明在卷（見本院卷第47頁）、稅務電子閘門
    財產所得調件明細表（見本院卷證物袋）附卷可稽，兼衡本
    件發生始末、被告公然侮辱之內容、原告所受精神上痛苦程
    度等一切情狀，認被告應賠償原告所受之非財產上損害，應
    以1萬元為適當。逾此範圍之請求，則屬無據，應予駁回。
四、綜上所述，原告依侵權行為之法律關係，請求被告賠償精神
    慰撫金1萬元，及自起訴狀繕本送達翌日即110年9月24日(見
    附民卷第7頁)起至清償日止，按年息5 ％計算之利息，為有
    理由，應予准許；至逾此範圍之請求，則屬無據，為無理由
    ，應予駁回。
五、本件原告勝訴部分係適用小額訴訟程序所為被告敗訴之判決
    ，依民事訴訟法第436條之20規定，應依職權宣告假執行；
    又依同法第392條第2項規定，併依職權酌定擔保金如主文第
    3項所示。
六、本件事證已臻明確，兩造其餘攻擊防禦方法或舉證，經審酌
    後，核與判決結果不生影響，爰不逐一論列，併此敘明。
七、本件損害賠償事件乃刑事附帶民事訴訟，由刑事庭移送前來
    ，迄本院言詞辯論終結為止，當事人並無任何裁判費或其他
    訴訟費用之支出，自無諭知訴訟費用負擔之必要，併此指明
    。
中　　華　　民　　國　　111 　年　　6 　　月　　27　　日
                   高雄簡易庭  法      官  林綉君
以上正本係照原本作成。
民事訴訟法第436條之24第2項：對於本判決之上訴，非以違背法
令為理由，不得為之。
如對本判決上訴，須於判決送達後20日內向本院提出上訴狀，並
須表明原判決所違背之法令及其具體內容與依訴訟資料可認為原
判決有違背法令之具體事實之上訴理由。（均須按他造當事人之
人數附繕本）。
中　　華　　民　　國　　111 　年　　6 　　月　　27　　日
                              書  記  官  羅崔萍